---
title: "Propensity Score & Survival Analysis"
author: "Takuto Kotsubo"
date: "12/19/2020"
output: html_document
---

# 傾向スコア

- 利用データ, モデル等は効果検証入に準拠しています.

```{r}
rm(list = ls())
```

```{r}
library(tidyverse)
library(janitor)
library(MatchIt)
library(Rcpp)
library(broom)
```

## 利用データの確認

- mail data

```{r}
# (3) データの読み込み 
email_data <- read_csv("http://www.minethatdata.com/Kevin_Hillstrom_MineThatData_E-MailAnalytics_DataMiningChallenge_2008.03.20.csv")
glimpse(email_data)

# check segment vs channel
email_data %>% tabyl(segment, channel)

# check recency
email_data %>% tabyl(recency)
```

```{r}
# (4) データの準備
male_df <- email_data %>%
  filter(segment != "Womens E-Mail") %>% # 女性向けメール削除
  mutate(treatment = ifelse(segment == "Mens E-Mail", 1, 0)) #介入を表すtreatment変数を追加

# (5) セレクションバイアスのあるデータを作成
## seedを固定
set.seed(1)

## 条件に反応するサンプルの量を半分にする
obs_rate_c <- 0.5
obs_rate_t <- 0.5
## バイアスのあるデータを作成
biased_data <- male_df %>%
  mutate(obs_rate_c =
           ifelse( (history > 300) | (recency < 6) |
                     (channel == "Multichannel"), obs_rate_c, 1),
         obs_rate_t =
           ifelse( (history > 300) | (recency < 6) |
                     (channel == "Multichannel"), 1, obs_rate_t),
         random_number = runif(n = NROW(male_df))) %>%
  filter( (treatment == 0 & random_number < obs_rate_c ) |
            (treatment == 1 & random_number < obs_rate_t) )

# check segment vs channel
biased_data %>% tabyl(segment, channel)
```

- baisedの確認

データに対して, 乱数によりbiasを発生させる

```{r}
# check treatment vs recency (元々のデータにbiasはない)
male_df %>% tabyl(treatment, recency)
# check treatment vs recency (biasを発生させた)
biased_data %>% tabyl(treatment, recency)
```

## simple model

本来はメールの介入により, 0.76$程度の効果が生まれる. しかし, biasedデータでは, 課題に評価されている. (効果検証入門 2.2.1章参考)

- original data への適用

```{r}
base_model <- glm(data = male_df,
                  formula = spend ~ treatment)
base_model %>% 
  tidy()
```

- biased data への適用

```{r}
ps_model <- glm(data = biased_data,
                formula = spend ~ treatment)
ps_model %>%
  tidy()
```

## 傾向スコア

- 傾向スコアを利用したマッチング

```{r}
m_near <- matchit(data = biased_data,
                  formula = treatment ~ recency + history + channel,
                  method = "nearest",
                  replace = TRUE)
summary(m_near)
# data作成 
matched_data <- match.data(m_near)
# マッチング後のデータでの効果の推定
PSM_result <- matched_data %>% 
  lm(spend ~ treatment, data = .) %>% 
  tidy()
PSM_result
```

- IPW

```{r}
library(WeightIt)

weighting <- weightit(data = biased_data,
                      formula = treatment ~ recency + history + channel,
                      method = "ps",
                      estimand = "ATE")
IPW_result <- lm(data = biased_data,
                 formula = spend ~ treatment,
                 weights = weighting$weights) %>% 
  tidy()
IPW_result
```

- 傾向スコアによる共変量のバランス確認

```{r}
library(cobalt)
set.cobalt.options(binary = "std") # 平均の差を標準誤差で割る

love.plot(m_near, 
          thresholds = .1)
love.plot(weighting, 
          thresholds = .1, 
          abs = TRUE)
```


# 生存時間解析への応用

- library / function

```{r}
library(survival)
library(ggfortify)

# useful function
SummaryToDataFrame <- function(df){
  df$table %>%
    as.data.frame() %>% 
    tibble::rownames_to_column("feature") %>% 
    mutate(exp_value = exp(Value)) %>% 
    select(feature, value=Value, exp_value, everything()) %>% 
    return()
}

```

## 調査資料

- [Rと生存時間分析](https://www1.doshisha.ac.jp/~mjin/R/Chap_36/36.html)
- [Lifetime Value - 日経電子版での事業目標の管理](Lifetime Value - 日経電子版での事業目標の管理)

サブスクのサービスで活用しやすい? ->金額の外れ値とか発生しなさそう.


- [傾向スコアの各使用方法について](https://www.krsk-phs.com/entry/propensity_score_comparison)

## sample data

- 解釈について:
time, statusはそれぞれ生存時間とイベント発生の有無を表す. イベント発生有無による, 生存時間がどの程度変化するか? この例だと, 性別により4.4倍程度イベント発生する確率が高まる.

```{r}
kidney %>% head

# fit weibull
fit <- survreg(formula = Surv(time, status) ~ sex + age + disease + frail, 
               data = kidney,
               dist = 'weibull')

SummaryToDataFrame(summary(fit))
```

## 傾向スコアの生存時間解析への適用

- ipwにより, 各変数によるイベント発生の有無を調整する.

適切な調整なのかは微妙. 

```{r}
weighting <- weightit(data = kidney,
                      formula = status ~ sex + age + disease + frail,
                      method = "ps",
                      estimand = "ATE")
love.plot(weighting, 
          thresholds = .1, 
          abs = TRUE)
```

- 調整後のデータに適用. sex, frailとか結局効いてるのでちゃんと有効?

```{r}
fit_weight <- survreg(formula = Surv(time, status) ~ sex + age + disease + frail, 
                      data = kidney,
                      dist = 'weibull',
                      weights = weighting$weights)

SummaryToDataFrame(summary(fit_weight))
```

